臺灣臺北地方法院刑事判決　　　　　　　 96年度易字第807號
　　公　訴　人　臺灣臺北地方法院檢察署檢察官
　　被　　　告　甲○○
上列被告因詐欺案件，經檢察官提起公訴(96年度偵字第1647號)
，本院合議庭依被告於本院準備程序進行中為有罪之陳述，裁定
由受命法官獨任以簡式審判程序審理，判決如下：
    主    文
甲○○幫助意圖為自己不法之所有，以詐術使人將本人之物交付
，處有期徒刑貳月，如易科罰金，以銀元佰元即新臺幣玖佰元
折算壹日，緩刑貳年。
    犯罪事實
一、甲○○預見將自己金融帳戶提供他人使用，該帳戶極可能遭
    詐騙集團作為詐取金錢之用，竟仍基於幫助他人詐欺之不確
    定故意，於接獲姓名、年籍不詳之詐欺集團成員以楊宏濱所
    申辦之行動電話0000000000門號電話後，同意將其於民國95
    年6月8日，在台北縣永和市○○路575號，向合作金庫銀行
    永和分行（下稱合庫銀行）所申辦之帳號第00000000000000
    00000號帳戶之存摺、金融卡及密碼，賣予該詐欺集團，嗣
    該詐欺集團某一姓名年籍不詳之女子於同年6月22日下午2時
    30分許，在網路上化名「寶寶」，以即時通訊方式，與乙○
    ○在網路上聊天，進而以戴雅玲（另由台灣台北地方法院檢
    察署檢察官偵辦）申辦之行動電話0000000000門號與乙○○
    聯絡，邀約乙○○於同日晚間9時30分，在台北市○○○路
    ○段50號、長春路口見面，且以調查乙○○身分為由，指示
    乙○○匯款新台幣（下同）90元至上揭甲○○所申設之合庫
    銀行帳戶內，乙○○不疑有他，於同日晚間11時4分，至台
    北市○○○路○段50號、長春路口之自動櫃員機，如數匯款
    至上揭帳戶，惟化名「寶寶」之女子非但未赴約，且仍繼續
    以上開0000000000門號聯絡乙○○繼續匯款，乙○○始驚覺
    受騙，經報警而查知上情。
二、案經乙○○訴由台北市政府警察局南港分局報告台灣台北地
    方法院檢察署檢察官偵查起訴。
    理    由
一、程序方面：
    本件被告甲○○所犯幫助詐欺取財罪，並非死刑、無期徒刑
    或最輕本刑為3年以上有期徒刑之罪，亦非高等法院管轄第
    一審案件，於準備程序進行中，被告先就被訴事實為有罪之
    陳述，經告知被告簡式審判程序之旨，並聽取檢察官、被告
    之意見後，本院合議庭裁定由受命法官進行簡式審判程序，
    是本件之證據調查，依刑事訴訟法第273條之2規定，不受同
    法第159條第1項、第161條之2、第161條之3、第163條之1及
    第164條至第170條規定之限制，合先敘明。
二、經查：
(一)上揭事實，業據被告甲○○坦認屬實，並經證人即告訴人乙
    ○○於警詢中證述綦詳 (見偵查卷第7至8頁)，復有行動電
    話0000000000門號之申請人資料及95年6月22日雙向通聯紀
    錄1份、合庫銀行第0000000000000000000號帳戶開戶資料1
    份、自動櫃員機交易明細表1紙、合庫銀行交易資料查詢單1
    紙等在卷可稽，足徵被告前開出於任意性之自白與事實相符
    ，應堪採信。
(二)按刑法上之故意犯，可分為直接故意與不確定故意，所謂不
    確定故意即指行為人對於構成犯罪之事實，預見其發生而其
    發生並不違反其本意，刑法第13條第2項定有明文。查存款
    帳戶之存摺及提款卡，僅係供使用人作為存款、提款、匯款
    或轉帳之工具，一般人在正常情況下，均得自行向銀行申請
    開立存款帳戶，而領取帳戶存摺及提款卡使用，並無任何特
    定身分之限制；苟非意在將該活期儲蓄存款帳戶作為犯罪之
    不法目的或掩飾真實身分，實無蒐集他人存款帳戶存摺或提
    款卡之必要。且近來以各種理由，撥打至一般民眾家裡，佯
    稱退稅、欠款、查詢帳戶、中獎等方式詐欺取財之犯罪類型
    層出不窮，而該等犯罪，多數均利用人頭帳戶作為出入帳戶
    ，已經媒體廣為披載，被告係成年之人，並在大學就讀，具
    相當之智識程度，是被告應有相當之社會經驗，且被告亦申
    辦過其他金融機關帳戶，對此應知之甚詳，竟仍將銀行存摺
    、提款卡交付不詳人士使用，而被利用為犯詐欺取財罪之出
    入帳戶之用，此當為被告所能預見，且其發生並未違反被告
    本意。又刑法上之幫助犯，係對於犯罪與正犯有共同之認識
    ，而以幫助之意思，對於正犯資以助力，而未參與實施犯罪
    之行為者而言（最高法院88年度台上字第1270號判決意旨參
    照）。查被害人連永美遭詐欺過程中，未曾直接與被告有何
    接觸或聯繫，再參酌被告僅提供帳戶使被害人存入款項，應
    足認定係詐欺取財犯罪構成要件以外之幫助行為，況使用他
    人帳戶犯罪者，本欲利用他人帳戶以隱瞞自己身分而逃避檢
    警追緝，是被告應可預知使用其帳戶者將利用其所交付之存
    摺、金融卡及密碼，供為詐欺不法犯行所用，本案應認被告
    提供存摺等物品予不詳人士使用之犯行，係出自幫助詐欺之
    犯意，而有幫助不法之徒利用其帳戶犯詐欺取財罪之不確定
    故意，而為詐欺構成要件以外之行為甚明。從而，被告犯行
    堪予認定，自應依法論科。
三、論罪科刑之依據：
(一)刑法於94年2月2日修正公布，並於被告行為後之95年7月1日
    施行，修正後第2條第1項規定：「行為後法律有變更者，適
    用行為時之法律。但行為後之法律有利於行為人者，適用最
    有利於行為人之法律。」此項修正乃為符合刑法第1條罪刑
    法定主義之要求，貫徹法律禁止溯及既往原則，屬規範行為
    後法律變更所生新舊法律比較適用之準據法，應逕適用修正
    後刑法第2條決定新舊法之適用，先予敘明。又比較時應就
    罪刑有關之共犯、未遂犯、想像競合犯、牽連犯、連續犯、
    結合犯，以及累犯加重、自首減輕暨其他法定加減（如身分
    加減）與加減例等一切規定，綜其全部罪刑之結果而為比較
    ，有最高法院95年第8次刑事庭會議決議可參。另修正前刑
    法第30條規定：「幫助他人實行犯罪行為者，為幫助犯。雖
    他人不知幫助之情者，亦同。幫助犯之處罰，得按正犯之刑
    減輕之。」，修正後之刑法第30條則規定：「幫助他人犯罪
    者，為從犯。雖他人不知幫助之情者，亦同。從犯之處罰，
    得按正犯之刑減輕之」，此項修正僅文字用語上之修正，無
    關幫助犯成立要件之實質內容，且均得減輕其刑，不屬法律
    之變更，無比較新舊法之問題，亦有最高法院95年第21次刑
    事庭會議決議可參。至於刑法第74條關於緩刑之規定，因本
    案被告行為時係在95 年7月1日前，依據最高法院95年度第
    八次刑事庭會議決議，應適用95年7月1日修正生效之緩刑規
    定，併此敘明。
(二)刑法修正後，刑法施行法增訂第1之1條，於95年6月14日經
    總統公布，並自同年7月1日起施行，該條規定：自94年1月7
    日刑法修正施行後，刑法分則編所定罰金之貨幣單位為新台
    幣。94年1月7日刑法修正時，刑法分則編未修正之條文定有
    罰金者，自94年1月7日刑法修正施行後，就其所定數額提高
    為30倍。但72年6月26日至94年1月7日新增或修正之條文，
    就其所定數額提高為3倍。是本件被告所犯刑法第339條第1
    項之罪有罰金刑之處罰，行為時之法定刑為得科或併科1000
    元以下罰金，據修正後刑法第33條第5款：「主刑之種類如
    下：五、罰金：新臺幣一千元以上，以百元計算之」之規定
    ，修正前最高額依法提高10 倍後，原為銀元1000元即新台
    幣30000元以下罰金，行為後依施行法修正貨幣單位為新台
    幣再提高30倍，則同為新臺幣30000元以下罰金，對被告並
    無有利或不利情形。惟該罪所得併科之罰金刑最低額提高為
    新台幣1000元，經比較修正前、後之規定，自以被告行為時
    之法律較有利於被告。
(三)另在易科罰金部分，新法第41條第1項刪除「因身體、教育
    、職業、家庭之關係或其他正當事由，執行顯有困難者」之
    要件，並將易科罰金之折算標準，由原配合罰金罰鍰提高標
    準條例 (95年7月1日刪除生效)第2條規定之銀元100元至銀
    元300元折算1日，提高為新台幣1000元、2000元或3000元折
    算一日，經比較法律變更之情形，以95年7月1日修正生效前
    之規定對於被告較為有利，依據修正後刑法第2條第1項前段
    之規定，即應適用95年7月1日修正生效前之上開刑法有關易
    科罰金之規定。
(四)被告基於幫助之犯意，提供其所有上開帳戶存摺等物品予不
    詳人士，藉以幫助該人以詐術使被害人乙○○陷於錯誤，而
    匯款至被告所提供之前開帳戶，核其所為，係犯刑法第339
    條第1項、第30條第1項之詐欺取財罪之幫助犯，爰依刑法第
    30條第2項之規定，應按正犯之刑減輕之。另審酌被告犯後
    坦承犯行，及其犯罪之動機、目的、手段等一切情狀，量處
    如主文所示之刑，並依修正前刑法第41條第1項前段諭知易
    科罰金之折算標準。末查：被告前未曾受有期徒刑以上刑之
    宣告等情，此有台灣高等法院被告前案紀錄表附卷可稽，且
    其犯後頗具悔悟，其因一時失慮，偶罹刑典，諒經此偵審科
    刑宣告之教訓，當已足資促使其有所警惕，本院因認前所宣
    告之刑，以暫不執行為適當，爰依刑法第74條第1款之規定
    ，併予宣告緩刑，以啟自新。
四、據上論斷，應依刑事訴訟法第273條之1、第299條第1項前段
    ，刑法第2條第1項前段、第339條第1項、第30條、第74條第
    1 款，修正前刑法第41條第1項，修正前罰金罰鍰提高標準
    條例第2條，判決如主文。
本案經檢察官鄭堤升到庭執行職務。
中　　華　　民　　國　　96　　年　　5 　　月　　18　　日
             　　 刑事第一庭          法　官　蘇嘉豐
以上正本證明與原本無異。
如不服本判決，應於判決送達後10日內向本院提出上訴狀（應抄
附繕本）。告訴人或被害人如對於本判決不服者，應具備理由請
求檢察官上訴，其上訴期間之計算係以檢察官收受判決正本之日
期為準。
                                      書記官　蘇靜紅
中　　華　　民　　國　　96　　年　　5 　　月　　18　　日
附錄本案論罪科刑適用法條：
中華民國刑法第339條第1項
意圖為自己或第三人不法之所有，以詐術使人將本人或第三人之
物交付者，處5年以下有期徒刑、拘役或科或併科1千元以下罰金
